臺灣高等法院民事判決　　　　　　　　　　　　　　九十三年度上易字第六六一號
　　　上　訴　人　甲○○
　　　被　上訴人　臺灣中小企業銀行股份有限公司
　　　法定代理人　鍾甦生
　　　訴訟代理人　曾裕榮
右當事人間請求返還消費借貸款事件，上訴人對於中華民國九十三年六月十日臺灣新
竹地方法院九十三年度訴字第一三四號第一審判決提起上訴，本院於中華民國九十三
年八月三十一日辯論終結，判決如左：
    主      文
上訴駁回。
第二審訴訟費用由上訴人負擔。
    事實及理由
一、查被上訴人法定代理人已變更為鍾甦生，被上訴人依民事訴訟法第一百七十五條
    之規定聲明承受訴訟，核無不合，應予准許。
二、被上訴人起訴主張：原審共同被告郭春德於民國（下同）九十二年八月十二日與
    被上訴人簽訂微型企業創業貸款契約，向被上訴人借款新臺幣（下同）一百萬元
    ，並請原審共同被告郭春榜及上訴人擔任連帶保證人，約定應自九十二年八月二
    十一日起，至九十七年八月二十一日止分期攤還本息，利息按年息百分之三計算
    ，每月二十一日給付，並約定如一期逾期未給付，則視為全部到期，其逾期違約
    金，逾期在六個月以內者，按上開利率百分之十，其逾期在六個月以上者，按上
    開利率百分之二十計算，詎郭春德自九十二年十二月二十一日起即未按月繳付本
    息，既已逾期一次以上，債務視為全部到期，爰本於兩造間消費借貸契約之法律
    關係求為命原審共同被告郭春德、郭春榜與上訴人應連帶給付被上訴人九十四萬
    零二百三十七元及自九十二年十二月二十二日起至清償日止按年息百分之三計算
    之利息，暨自九十三年一月二十二日起至清償日止，其逾期在六個月以內者，按
    上開利率百分之十，其逾期超過六個月以上者，按上開利率百分之二十計算違約
    金之判決。（原判決命原審共同被告郭春德等與上訴人應連帶給付被上訴人九十
    四萬零二百三十七元及自九十二年十二月二十二日起至清償日止按年息百分之三
    計算之利息，暨自九十三年一月二十二日起至清償日止，其逾期在六個月以內者
    ，按上開利率百分之十，其逾期超過六個月以上者，按上開利率百分之二十計算
    之違約金。郭春德並應給付被上訴人一萬七千三百元及其利息暨違約金。駁回被
    上訴人其餘之訴。上訴人就原判決命應與原審共同被告郭春德等連帶給付被上訴
    人九十四萬零二百三十七元及其利息暨違約金部分，基於個人事由上訴，效力不
    及於未上訴之郭春德、郭春榜，是以本院審理範圍僅限於上訴人個人上訴部分）
    答辯聲明：(一)上訴駁回。(二)訴訟費用由上訴人負擔。
三、上訴人則以：查被上訴人之起訴狀
    人係委託郭春德售屋而認識，自無為郭春德作保之理由。上訴人固有與郭春德、
    郭春榜同赴銀行，惟係為委託郭春德向銀行借貸，上訴人係為自身辦理貸款，方
    於契約書上簽名，並非為擔任郭春德之連帶保證人，上訴人因意思表示之內容有
    錯誤，自得將意思表示撤銷等語，資為抗辯。上訴聲明：(一)原判決不利於上訴人
    部分廢棄。(二)右廢棄部分，被上訴人第一審之訴及假執行之聲請均駁回。(三)訴訟
    費用由被上訴人負擔。
四、被上訴人主張：原審共同被告郭春德於九十二年八月十二日與被上訴人簽訂微型
    企業創業貸款契約，向被上訴人借款一百萬元，並請原審共同被告郭春榜及上訴
    人擔任連帶保證人，約定應自九十二年八月二十一日起，至九十七年八月二十一
    日止分期攤還本息，利息按年息百分之三計算，每月二十一日給付，並約定如一
    期逾期未給付，則視為全部到期，其逾期違約金，逾期在六個月以內者，按上開
    利率百分之十，其逾期在六個月以上者，按上開利率百分之二十計算，詎郭春德
    自九十二年十二月二十一日起即未按月繳付本息，既已逾期一次以上，債務視為
    全部到期之事實，業據提出微型企業創業貸款契約、授信約定書、國際信用卡申
    請書、注意事項、連線作業通用查詢單各一件為證，復為郭春榜所自認，上訴人
    甲○○亦自認簽名及印章之真正，郭春德未於原審言詞辯論期日到場，亦未提出
    準備書狀作何聲明或陳述，堪信被上訴人主張為真實。
五、上訴人雖辯稱：被上訴人之起訴狀
    託郭春德售屋而認識，根本沒有理由為其作保，其固然有與郭春德、郭春榜一同
    前往銀行，但係委託郭春德向銀行借貸，不是要為郭春德做保，上訴人受郭春德
    詐騙云云，惟查：上訴人甲○○親自前往被上訴人所屬新竹分行二樓對保之事實
    ，業據承辦對保業務之証人郭朝欽於原審到庭証述在卷（見原審卷第三十七頁正
    面），而上訴人亦自認與郭春德、郭春榜一同前往被上訴人所屬新竹分行事實，
    又經本院核對合約書、授信約定書（見原審卷第七、八頁反面）之簽名，與原法
    院當庭命其書寫之簽名，其筆跡相同，且上訴人甲○○亦自認合約書、授信約定
    書上簽名及印章之真正，足認証人所言屬實，應堪採信。又上訴人甲○○係國中
    畢業，並自認看得懂中文字，於辯論時更自認「連帶保証人這些字我看得懂」（
    見本院卷第三九頁）應能理解擔任連帶保証人之意，既於授信約定書上連帶保証
    人欄下親筆簽名，顯有擔任連帶保証人之意，自應負連帶責任。至於被上訴人起
    訴狀固誤載上訴人甲○○之
    並無錯誤（見原審卷第八頁反面），益見上訴人甲○○有親自提出
    辦人員核對，是其所辯，顯非可採。
六、按「解釋契約，固須探求當事人立約時之真意，不能拘泥契約之文字。但契約文
    字業已表示當事人真意，無須別事探求者，即不得反捨契約文字而更為曲解。」
    為最高法院十七年上字第一一一八號判列所採。所謂當事人之真意，不是指當事
    人主觀內心之意思，而是從意思表示受領人立場去認定之「客觀表示價值」。（
    參閱前大法官王澤鑑民法實例研習叢書第三冊第一七八頁）上訴人所簽署之契約
    文字，由上開說明，當可認上訴人立約之真意乃在於擔當連帶保證人。至上訴人
    辯稱其至被上訴人新竹分行，係為自己借貸，簽名時並沒有看到連帶保證人這些
    字云云，然由上訴人從未向被上訴人詢問相關借款金額、借款期間、借款利率等
    借款條件，而且自九十二年八月十二日簽約至今上訴人亦從未詢問款項撥給情事
    ，足可證明上訴人前開辯解，純屬事後卸責之詞，並非可採。
七、上訴人上訴意旨雖又辯稱：上訴人於契約書上簽名，並非為擔任郭春德之連帶保
    證人，上訴人因意思表示之內容有錯誤，自得將意思表示撤銷云云。惟按民法第
    八十八條第一項規定：「意思表示之內容有錯誤，或表意人若知其事情即不為意
    思表示者，表意人得將其意思表示撤銷之。但以其錯誤或不知事情，非由表意人
    自己之過失者為限。」經查上訴人於郭春德貸款契約書連帶保證人項下簽章，既
    經本院比對認定屬實，上訴人客觀表示之意思內容，即在於擔當連帶保證人，並
    無任何錯誤可言。上訴人既未舉證證明其意思表示有如何之錯誤，亦未證明錯誤
    非上訴人之過失，其撤銷顯與民法前開規定不符。退一步言之，縱上訴人能證明
    其意思表示內容錯誤，而撤銷擔任連帶保證之意思表示，然被上訴人係信其意思
    表示為有效而受有損害之相對人，上訴人對被上訴人依民法第九十一條前段規定
    ，仍應負賠償責任。上訴人執此上訴，即非可採。
八、綜上所述，被上訴人本於連帶保証之法律關係，訴請上訴人與原審共同被告郭春
    德等連帶給付被上訴人九十四萬零二百三十七元及自九十二年十二月二十二日起
    至清償日止按年息百分之三計算之利息，暨自九十三年一月二十二日起至清償日
    止，其逾期在六個月以內者，按上開利率百分之十，其逾期超過六個月以上者，
    按上開利率百分之二十計算之違約金，為有理由，應予准許。是則原審判命上訴
    人如數給付，於法並無不合。上訴意旨指摘原判決不當，求予廢棄改判，為無理
    由，應予駁回。
九、本件事證已臻明確，兩造其餘之攻擊防禦方法及所提之證據，經審酌後認均無礙
    判決之結果，爰不予一一論述，附此敘明。
十、據上論結，本件上訴為無理由，爰依民事訴訟法第四百四十九條第一項、第七十
    八條，判決如主文。
中      華      民      國    九十三    年      九      月    十四    日
　                              民事第四庭
  　                                審判長法  官　林　敬　修
    　                                    法  官　劉　勝　吉
      　                                  法  官　藍　文　祥
正本係照原本作成。
不得上訴。
中　　　華　　　民　　　國　　九十三　　年　　　九　　　月　　 十六 　　日
　　　　　　　　　　　　　　　　　　　　　書記官　顧 倪 淑貞
